【裁判字號】    95,易,1911
【裁判日期】    951226
【裁判案由】    竊盜
【裁判全文】
臺灣板橋地方法院刑事判決              95年度易字第1911號
公  訴  人  臺灣板橋地方法院檢察署檢察官
被      告  乙○○
                    （
上列被告因竊盜案件，經檢察官提起公訴（95年度偵字第14065
號），本院受理後被告為有罪之陳述，經合議庭裁定由受命法官
獨任進行簡式審判程序，判決如下：
    主  文
乙○○竊盜，累犯，處有期徒刑陸月，如易科罰金，以佰元折
算壹日。
    事  實
一、乙○○前於民國92年間因犯贓物、竊盜罪，經本院以93年度
    簡字第475 號分別判處有期徒刑三月、拘役四十日確定；又
    於同年間犯竊盜罪，經本院以93年度易字第822 號判處有期
    徒刑八月確定，嗣上開兩案罪刑經接續執行，於94年8 月9
    日縮刑期滿執行完畢。猶不知悔改，意圖為自己不法之所有
    ，於95年6 月3 日下午6 時40分許陪同友人洪慶泉（業經檢
    察官另為不起訴處分）在臺北縣蘆洲市○○路181 號「金和
    成銀樓」內選購金飾時，竟趁負責人甲○○將金飾商品擺置
    於櫃檯供其挑選而未及注意之際，徒手竊取純金項鍊一條（
    重約四錢七分二釐，價值新臺幣12,000元），得手後旋即離
    去，嗣經甲○○報警到場處理，經詢問洪慶泉後，始為警循
    線查悉上情。
二、案經甲○○訴由臺北縣政府警察局蘆洲分局報請臺灣板橋地
    方法院檢察署檢察官偵查起訴，經本院合議庭裁定以簡式審
    判程序審理。
    理  由
一、上揭犯罪事實，業據被告乙○○於本院審理時坦承不諱，並
    經告訴人甲○○於警詢及偵查中指述綦詳，且有證人即偵查
    中之同案被告洪慶泉於警詢及偵查中供述明確，又有贓物認
    領保管單一件、現場監視錄影帶之翻拍畫面三幀及贓物照片
    一幀附卷可稽，足認被告自白與事實相符，罪證明確，犯行
    洵堪認定。
二、按行為後法律有變更者，適用行為時之法律。但行為後之法
    律有利於行為人者，適用最有利於行為人之法律，刑法第2
    條第1 項定有明文。質言之，行為後法律有變更者，應將行
    為時之法律與裁判時之法律比較適用最有利於行為人之法律
    。又比較新舊法時，應就罪刑有關之共犯、未遂犯、想像競
    合犯、牽連犯、連續犯、結合犯，以及累犯加重、自首減輕
    暨其他法定加減事由（如身分加減）與加減比例等一切規定
    ，綜其全部罪刑之結果而為比較，再適用有利於行為人之法
    律處斷，而不得一部割裂分別適用不同之新舊法（最高法院
    24年上字第4634號、29年度上字第964 號判例意旨、95年第
    8 次刑事庭會議決議參照）。被告行為後，刑法業經修正，
    並於94年2 月2 日經總統以華總一義字第09400014901 號令
    公布，刑法施行法亦於95年6 月14日經總統以華總一義字第
    09500085 181號令增訂刑法施行法第1 條之1 ，並均自95年
    7 月1 日施行，茲就修正前後應適用之法條比較如下：(一)關
    於刑法第47條累犯之規定，修正後刑法第47條第1 項規定「
    受徒刑之執行完畢，或一部之執行而赦免後，五年以內故意
    再犯有期徒刑以上之罪者，為累犯，加重本刑至二分之一。
    」、修正後刑法第49條規定「累犯之規定，於前所犯罪在外
    國法院受裁判者，不適用之。」，與修正前刑法第47條規定
    「受有期徒刑之執行完畢，或受無期徒刑或有期徒刑一部之
    執行而赦免後，五年以內再犯有期徒刑以上之罪者，為累犯
    ，加重本刑至二分之一。」、修正前刑法第49條規定「累犯
    之規定，於前所犯罪依軍法或於外國法院受裁判者，不適用
    之。」不同。修正後刑法關於累犯之規定，其五年以內再犯
    之罪以故意犯為限，始應論以累犯，惟如前案係依軍法審判
    者，亦應論以累犯。修正前刑法關於累犯之規定，其五年以
    內再犯之罪以有期徒刑以上之罪（不分故意犯或過失犯），
    均應論以累犯，惟如前案係依軍法審判者，則不應論以累犯
    。而新舊法比較，應綜其全部之結果，而為比較，本案被告
    有如事實欄所述之前科及刑之執行情形，其於有期徒刑執行
    完畢，五年以內故意再犯本件有期徒刑以上之罪，不論依新
    舊法規定，均應論以累犯，比較新舊法結果，並無有利或不
    利之情形，故依刑法第2 條第1 項前段規定，本件關於被告
    是否構成累犯之適用，自應適用行為時之法律即修正前刑法
    第47條規定。(二)關於刑法第320 條第1 項之竊盜罪，其法定
    刑有關罰金部分，得處銀元五百元以下罰金，依新修正之刑
    法施行法第1 條之1 規定，中華民國94年1 月7 日刑法修正
    施行後，刑法分則編所定罰金之貨幣單位為新臺幣。94年1
    月7 日刑法修正時，刑法分則編未修正之條文定有罰金者，
    自94年1 月7 日刑法修正施行後，就其所定數額提高為三十
    倍。但72年6 月26日至94年1 月7 日新增或修正之條文，就
    其所定數額提高為三倍。查刑法第320 條第1 項之竊盜罪，
    有關科罰金刑部分，係於72年6 月26日至94年1 月7 日間非
    新增或修正過之條文，則依刑法施行法第1 條之1 第2 項前
    段之規定，應提高為三十倍，即係新臺幣一萬五千元以下。
    而依罰金罰鍰提高標準條例第1 條之規定，依法律應處罰金
    、罰鍰者，就其原定數額提高二倍至十倍。但法律已依一定
    比率規定罰金或罰鍰之數額或倍數者，依其規定。然依行政
    院會銜司法院於72年7 月27日發布，同年8 月1 日施行，有
    關刑法定有罰金各條，提高為十倍，是前開得處銀元五百元
    以下罰金，提高為十倍，即科罰金銀元五千元，再者銀元與
    新臺幣之比率為一比三（現行法規所定貨幣單位折算新臺幣
    條例第2 條），故以新臺幣計算，本條罰金刑部分即得處新
    臺幣一萬五千元以下罰金。新舊法有關法定罰金刑之最多額
    於比較結果固屬相同，對被告並無有利或不利，但自法定罰
    金刑之最少額部分觀察，修正後刑法第33條第5 款規定：「
    罰金：新臺幣一千元以上，以百元計算之。」，而修正前刑
    法第33條第5 款規定：「罰金：一元（銀元）以上。」，依
    前述同一罰金罰鍰提高標準計算，即新臺幣三十元，顯然低
    於新法之規定而有利於被告。從而被告被訴之刑法第320 條
    第1 項所定之罰金刑提高部分，即應適用罰金罰鍰提高標準
    條例第1 條前段之規定。(三)被告行為時之刑法第41條第1項
    前段規定：「犯最重本刑為五年以下有期徒刑以下之刑之罪
    ，受六個月以下有期徒刑或拘役之宣告，因身體、教育、職
    業、家庭之關係或其他正當事由，執行顯有困難者，得以一
    元以上三元以下（銀元）折算一日，易科罰金。」，又被告
    行為時之易科罰金折算標準，修正前罰金罰鍰提高標準條例
    第2 條（現已刪除）規定，就其原定數額提高為一百倍折算
    一日，則被告行為時之易科罰金折算標準，應以銀元三百元
    折算一日。惟95年7 月1 日修正公布施行之刑法第41條第1
    項前段則規定：「犯最重本刑為五年以下之刑之罪，而受六
    個月以下有期徒刑或拘役之宣告者，得以新臺幣一千元、二
    千元、三千元折算一日，易科罰金。」，比較修正前後之易
    科罰金折算標準，以95年7 月1 日修正公布施行前之規定，
    較有利於被告，應依修正後刑法第2 條第1 項前段規定，適
    用修正前刑法第41條第1 項前段、修正前罰金罰鍰提高標準
    條例第2 條之規定，定其折算標準。(四)綜其全部之結果而為
     比 較，修正後刑法並非較有利於被告，應依刑法第2 條第
    1 項前段規定，一體適用被告行為時即修正前之法律。
三、核被告所為，係犯刑法第320 條第1 項之竊盜罪。查被告前
    於92年間因犯贓物、竊盜罪，經本院以93年度簡字第475 號
    分別判處有期徒刑三月、拘役四十日確定；又於同年間犯竊
    盜罪，經本院以93年度易字第822 號判處有期徒刑八月確定
    ，嗣上開兩案罪刑經接續執行，於94年8 月9 日縮刑期滿執
    行完畢，有臺灣高等法院被告前案紀錄表附卷可按，其於有
    期徒刑執行完畢後五年之內再犯本案之罪，係屬累犯，應依
    修正前刑法第47條規定，加重其刑。爰審酌被告年值青壯，
    前有竊盜前科，仍不知警惕，猶不思正道取財，貪慾圖便，
    苟且偷盜，犯罪所得非微，嗣雖於犯罪後透過他人將竊得之
    財物交出由被害人領回，但始終未出面應訊，迄本院審理時
    始經通緝到案坦承犯行等一切情狀，量處如主文所示之刑，
    並諭知易科罰金之折算標準，以示懲儆。
據上論斷，應依刑事訴訟法第273 條之1 第1 項、第299 條第1
項前段，刑法第2 條第1 項前段、刑法第320 條第1 項、修正前
刑法第47條、修正前刑法第41條第1 項前段，罰金罰鍰提高標準
條例第1 條前段、修正前罰金罰鍰提高標準條例第2 條，判決如
主文。
本案經檢察官蔡元仕到庭執行職務
中    華    民    國    95    年    12    月    26    日
                  刑事第一庭    法  官  張江澤
以上正本證明與原本無異。
如不服本判決，應於送達後10日內，向本院提出上訴狀。
                                書記官  林怡秀
中    華    民    國    95    年    12    月    26    日
附錄本案論罪科刑法條全文：
刑法第320條
意圖為自己或第三人不法之所有，而竊取他人之動產者，為竊盜
罪，處五年以下有期徒刑、拘役或五百元以下罰金。
意圖為自己或第三人不法之利益，而竊佔他人之不動產者，依前
項之規定處斷。
前二項之未遂犯罰之。


司法院資訊處製作；財團法人民間司法改革基金會備份。
